【裁判字號】    98,交聲,1021
【裁判日期】    981204
【裁判案由】    違反道路交通管理處罰條例聲明異議
【裁判全文】
臺灣士林地方法院交通事件裁定        98年度交聲字第1021號
原處分機關  交通部公路總局臺北區監理所基隆監理站
異  議  人
即受處分人  甲○○
上列異議人即受處分人因違反道路交通管理處罰條例案件，對於
交通部公路總局臺北區監理所基隆監理站於民國98年8 月6 日所
為之處分（原處分案號：基監字第裁42-ZAP017277號）聲明異議
，本院裁定如下：
    主  文
異議駁回。
    理  由
一、異議意旨略以：異議人駕駛汽車通過ETC 匝口時，有減速使
    其扣繳費用，但因機器或許故障，而未扣除款項，異議人尚
    未得知，並非不依規定繳費，因此陳情聲明該份異議狀云云
    。
二、原處分意旨略以：異議人即受處分人甲○○駕駛所有車牌號
    碼7179-UY 號自用一般小客車，於民國98年4 月12日上午8
    時11分許，行經國道汐止收費站，經內政部警政署國道公路
    警察局第一警察隊舉發有「汽車行駛於應繳費之公路不依規
    定繳費」之違規，爰依道路交通管理處罰條例第27條第1 項
    裁處罰鍰新臺幣（下同）3,000元等語。
三、按汽車行駛高速公路，於駛進收費站前，應依標誌指示預為
    減速慢行，並依規定標誌、標線、號誌指示或交通勤務警察
    指揮順序行駛過站繳費，高速公路及快速公路交通管制規則
    第23條定有明文。次按，汽車行駛於應繳費之公路、橋樑、
    隧道或輪渡，不依規定繳費者，處汽車所有人或駕駛人新臺
    幣（下同）3,000 以上6,000 以下罰鍰，並追徵欠費，道路
    交通管理處罰條例第27條第1 項亦有明文。再按，交通部臺
    灣區○道○○○路局為辦理電子收費申裝及欠費追繳作業，
    依據公路通行費徵收管理辦法（下稱本辦法）相關規定訂定
    交通部臺灣區○道○○○路局電子收費申裝及欠費追繳作業
    注意事項（下稱注意事項）；又依本辦法第15條，用路人不
    依規定繳費者，營運單位應依用路人不同之欠費行為，依本
    局（指高速公路局《下同》）查明之車籍資料，製發「補繳
    通行費及作業處理費通知單」，追繳通行費並加收作業處理
    費用；不照章繳費且符合未申裝車內設備單元行駛電子收費
    車道者，依本局查明之車籍資料，交營運單位寄發「補繳通
    行費及作業處理費通知單」通知車主補繳通行費及「違規作
    業處理費」，並移送相關警察單位依法處理；用路人應於通
    知單所列之繳費期限內完成補繳程序，逾期未繳納則移送相
    關警察單位依法處理，注意事項第1 條、第13條第1 項、第
    16條第2 款、第17條第3 項分別定有明文。
四、經查：
  (一)異議人甲○○駕駛所有車號7179-UY 號自用一般小客車，於
    上開時、地，因有「汽車行駛於應繳費之公路，不依規定繳
    費」之違規，嗣經遠通電收股份有限公司（下稱遠通公司）
    於98年5 月7 日將補繳通知單依法向異議人之住所為送達後
    ，異議人仍未於補繳期限內繳納，而經原處分機關逕行舉發
    「汽車行駛於應繳費之公路，不依規定繳費」之違規等節，
    ，有卷附之交通部臺灣區○道○○○路汐止收費站98年7 月
    31日高汐稽字第0980001226號、98年9 月14日高汐稽字第09
    80001500號函及函附交通部臺灣區○道○○○路局委託遠通
    電收股份有限公司辦理電子收費業務送達證書、內政部警政
    署國道公路警察局送達證書各1 份可稽（見本院卷第7 、20
    、22頁），堪以認定。
  (二)按處理違反道路交通管理事件，有關文書送達之程序，依行
    政程序法之規定，違反道路交通管理處罰條例事件統一裁罰
    基準及處理細則第5 條定有明文；又送達由行政機關自行或
    交由郵政機關送達，其於應受送達處所不獲會晤應受送達人
    時，得將文書付與有辨別事理能力之同居人、受僱人或應送
    達處所之接收郵件人員，以為補充送達，行政程序法第68條
    第1 項、第73條第1 項分別定有明文。次按，公寓大廈之居
    住人為應受送達人時，郵務機構送達人得將訴訟文書付與送
    達處所內接收郵政人員、接收郵政人員視為民事訴訟法第13
    7 條規定之同居人或受僱人，郵務機構送達訴訟文書實施辦
    法第7 條第1 項、第2 項前段定有明文，則郵政機關之郵差
    送達文書於住居所、事務所或營業所，不獲會晤應受送達人
    ，而將文書付與上開公寓大廈管理員者，為合法送達。至該
    管理員何時將文書轉交於應受送達人，對已生之合法送達效
    力不受影響，最高法院90年度台抗字第86號裁定亦同此見解
    。是公寓大廈之居住人為應受送達人時，郵務機構送達人得
    將訴訟文書付與送達處所內接收郵政人員，即屬合法送達，
    至管理員何時實際上將應送達文書送由應受送達人收受對於
    合法送達之效力，並不生影響。
  (三)本件「汽車行駛於應繳費之公路不依規定繳費」之舉發通知
    單，舉發前先由遠通公司以雙掛號方式先行寄發補繳通知單
    至異議人之戶籍地臺北縣汐止市○○○路○段242 號3 樓之
    3 ，該補繳通知單並於98年5 月7 日，由該處所之活力Doub
    le公寓大廈管理委員會收受並蓋有收發章，此有交通部臺灣
    區○道○○○路汐止收費站98年9 月14日高汐稽字第098000
    1500號函附之高速公路局委託遠通電收公司辦理電子收費業
    務送達證書1 份及其上之收發章1 枚、個人基本資料查詢結
    果1 份可參，則參照上開最高法院之裁定意旨，堪認本件補
    繳通知單已於98年5 月7 日合法送達，是異議人於本院訊問
    時所稱，沒有收到補繳通行費通知單云云，並不足採。
五、綜上所述，異議人所有之車號7179-YU 號自用一般小客車，
    於上揭時地，有「汽車行駛於應繳費之公路不依規定繳費」
    之違規，原處分機關依道路交通管理處罰條例第27條第1項
    之規定，裁處異議人3,000 元之罰鍰，核無違誤，本件異議
    為無理由，應予駁回。
據上論斷，應依道路交通管理處罰條例第87條第2 項，道路交通
案件處理辦法第19條，裁定如主文。
中    華    民    國    98    年    12    月    4     日
                  交通法庭法  官  吳維雅
以上正本證明與原本無異。
如不服本裁定應於送達後5 日內向本院提出抗告狀。
                          書記官  劉育君
中    華    民    國    98    年    12    月    4     日


司法院資訊處製作；財團法人民間司法改革基金會備份。
